臺灣高等法院高雄分院刑事判決
111年度上訴字第107號
上  訴  人  臺灣高雄地方檢察署檢察官
上  訴  人  
即  被  告  甲○○


選任辯護人  蕭縈璐律師
被      告  乙○○


選任辯護人  王聖傑律師
上列上訴人等因毒品危害防制條例案件，不服臺灣高雄地方法院
110年度訴字第447號，中華民國110年12月10日第一審判決（起
訴案號：臺灣高雄地方檢察署110年度偵字第6118號、第6292號
、第6293號），提起上訴，本院判決如下：
    主  文
原判決關於甲○○販賣第二級毒品罪沒收部分撤銷。
甲○○販賣毒品罪扣案如附表一編號1 所示之物沒收；未扣案相當
於新臺幣伍仟伍佰元之性交易不法利益追徵其價額。
其他上訴駁回。
    事  實
一、甲○○明知甲基安非他命為毒品危害防制條例第2條第2項第2
    款所列之第二級毒品，依法不得持有、販賣，竟意圖營利，
    基於販賣第二級毒品之犯意，於民國109年2月24日22時56分
    許，持附表一編號1 所示手機與乙○○聯繫後，雙方達成以新
    臺幣（下同）5,500元之價格販賣1.675公克甲基安非他命之
    合意，復於同年月25日0時30分許，乙○○前往甲○○位於高雄
    市○○區○○○路000號14樓之9住處，甲○○即當場交付前開約定
    數量之甲基安非他命予乙○○，因乙○○無力支付原先約定之購
    毒價金，雙方遂當場改以先後從事4 次性行為之方式抵償完
    畢。嗣因員警偵辦甲○○所涉販賣毒品案件，並持搜索票前往
    上址搜索，當場扣得如附表一所示之物，始悉上情。
    理  由
甲、被告甲○○部分：
一、證據能力部分：
    按被告以外之人於審判外之陳述，雖不符刑事訴訟法第159
    條之1至第159條之4之規定，而經當事人於審判程序同意作
    為證據，法院審酌該言詞陳述或書面陳述作成時之情況，認
    為適當者，亦得為證據，刑事訴訟法第159條之5第1項定有
    明文。查本判決所引用屬於傳聞證據之部分，均已依法踐行
    調查證據程序，且檢察官、上訴人即被告甲○○（下稱被告甲
    ○○）及其辯護人於本院審理時，均明示同意有證據能力（見
    本院卷第135頁），本院審酌該等證據作成時情況，並無違
    法取證之瑕疵，且無顯不可信之情形，復與待證事實具關聯
    性，以之作為證據應屬適當，依上引刑事訴訟法之規定，認
    定有有證據能力。
二、認定犯罪事實所憑之證據及理由：
　㈠被告甲○○對事實欄所載販賣第二級毒品給本案共同被告乙○○
    之事實，迭據被告甲○○於警詢及法院審理中均坦承不諱（見
    警一卷第52至53頁、原審一卷第89頁、本院卷第134頁），
    並有被告甲○○、乙○○於109年2月24日22時56分39秒起之Grin
    dr對話紀錄在卷可憑（見偵一卷第201-204頁），上開對話
    內容為：「A（乙○○，下同）：請問現在半＄是多少？B（被
    告甲○○，下同）：6000。A：了解；假如是1g的話？B：4000
    。A：含袋？B：都麻含袋。A：了解，因袋子也分輕重，所
    以多問一下。B：0.20。A：嗯嗯，了解。半＄實重是？B：3.
    75除以2。A：1.875。B：減0.20。A：扣袋1.675。B：嗯嗯
    。現在外面也嚴重缺，物料無法拿到，所以…。A：原本想說
    55你可以少給一點；武漢關係。B：嗯嗯。A：這我有聽說。
    B：順便打一砲嗎？A：哈哈，也要互有好感。B：你拿一錢
    算一萬，照…。A：我有多的現金，就跟你拿了。換？B：了
    解。A：就不會跟你殺價。B：哈哈哈 5500嗎？A：但看你願
    意給多少。B：OK 少賺點而已。B：一樣，半給你。A：真的
    假的？B：差500而己，有差嗎？A：感謝你。B：我又不是小
    蜜蜂。A：但要去那邊？B：大昌二路。A：我要自帶車子？B
    ：看你啊？A：喔喔，大昌二路然後？B：亂飄，大昌二路26
    8號，多久會到。A：我查一下。B：你是煙海還是51？A：我
    是煙。你？B：我都可。A：我到了敲你？B：多久會到？A：
    大概要20至30分。我現在出發。B：嗯嗯。A：268靠近哪？
    我找不到。B：268，靠加油站。A：我到加油站，然後？B：
    大99的對面。A：什麼是大99？B：像小北百貨的店。A：9成
    9嗎？B：加油站隔壁，9×9是對面，你在那裡？我在加油站
    隔壁大樓。B：？？A：對面是全家。B：過頭了。A：還是走
    反了。B：反方向才對；我先下樓。A：我在999了」等語。
    依上開通話中被告甲○○與本案共同被告乙○○已提及買賣之價
    金，雖未明示購買何物，然以台錢計價，與毒品交易之情節
    相符，且如非毒品交易，何須隱匿其情，而共同被告乙○○亦
    已依約前往被告甲○○之住所，被告甲○○並下樓迎接共同被告
    乙○○，是被告甲○○上開自白顯然可信，上開對話紀錄係獨立
    於被告甲○○自白之外之證據，辯護人認無補強證據，並無可
    採。共同被告乙○○否認購買毒品顯係歸避責任之說詞，不足
    為被告甲○○有利之認定。 
　㈡被告甲○○販賣甲基安非他命予共同被告乙○○，雙方約定買賣
    價金如事實一所示而屬有償交易，且被告甲○○與被告乙○○並
    非至親，如非有利可圖，自無甘冒觸犯刑罰之高度風險而交
    付第二級毒品予被告乙○○之理，況被告甲○○於審理中自承被
    告乙○○已以性行為抵償完畢等語（見原審一卷第105頁），
    足見被告甲○○確係基於營利之意圖，才交付前開甲基安非他
    命予共同被告乙○○，是被告甲○○主觀上確有販賣甲基安非他
    命以營利之犯意甚明。綜上所述，本案事證明確，被告甲○○
    上開犯行洵堪認定。
三、論罪科刑：
　㈠被告甲○○行為後，毒品危害防制條例第4條第2項、第17條規
    定，已於109年1月15日修正公布，並於同年7月15日施行。
    修正前毒品危害防制條例第4條第2項規定：「製造、運輸、
    販賣第二級毒品者，處無期徒刑或7年以上有期徒刑，得併
    科新臺幣1千萬元以下罰金」，修正後條文則為：「製造、
    運輸、販賣第二級毒品者，處無期徒刑或10年以上有期徒刑
    ，得併科新臺幣1千5百萬元以下罰金」。又修正前之毒品危
    害防制條例第17條第2項原規定：「犯第4條至第8條之罪於
    偵查及審判中均自白者，減輕其刑。」，修正後為：「犯第
    4條至第8條之罪於偵查及歷次審判中均自白者，減輕其刑。
    」，經比較修正前後之法律，毒品危害防制條例第4 條第2
    項規定，構成要件均未變更，然刑責較修正前提高，另新法
    對於減輕其刑之要求較為嚴格，顯然影響被告甲○○實質之刑
    罰，故本案應以被告甲○○行為時即修正前之毒品危害防制條
    例第4條第2項、第17條第2項對被告甲○○較為有利。核被告
    甲○○所為，係犯修正前毒品危害防制條例第4條第2項之販賣
    第二級毒品罪。又被告甲○○販賣前持有毒品之低度行為，為
    其後販賣之高度行為所吸收，不另論罪。
  ㈡刑之減輕事由被告甲○○對其上開販賣第二級毒品犯行，於偵
    查及法院審理中均坦承不諱，已如前述，符合修正前毒品危
    害防制條例第17條第2項之減輕要件，應減輕其刑。　
四、被告甲○○沒收撤銷改判部分：
　　按犯罪所得，固包括違法行為所得、其變得之物或財產上利
    益及其息，刑法第38條之1第4項定有明文。依立法理由所載
    包括性招待等利益。然性招待本身無法直接沒收之「原利得
    客體」，僅能追徵其替代價額。本件被告甲○○販賣毒品給共
    同被告乙○○後，係以4次性行為之方式抵償5,500元，業如前
    述，則無從直接對取得性行為之不法利益為沒收，僅能以追
    徵方式替代上開不利益，原判決直接沒收5,500元尚有未洽
    。如後所述，被告甲○○之上訴雖無理由，然既全部提起上訴
    ，自應由本院將原判決關於被告甲○○販賣毒品沒收部分全部
    撤銷改判。經查：扣案如附表一編號1 所示手機，係被告甲
    ○○用以與被告乙○○聯繫之工具，業經被告甲○○於警詢時供承
    不諱（見警一卷第52至53頁），應依毒品危害防制條例第19
    條第1項規定宣告沒收。被告甲○○就本案販賣第二級毒品犯
    行，係受有與被告乙○○發生性關係之利益，屬刑法第38條之
    1第4項所稱之財產上不法利益，無法直接沒收原利益，且利
    益之推估有其困難，僅得直接追徵相當於5,500元之不法利
    益，審酌被告甲○○供稱：我沒有收取5,500元之價金，而是
    以性行為抵掉了等語（見原審院一卷第105頁），認得以該
    金額估算價額，是被告甲○○本案犯罪所得之價額應估算為5,
    500元，應依刑法第38條之1第1項前段、第3項規定，宣告追
    徵其價額。至附表一編號2至3所示之物，業經檢察官聲請單
    獨宣告沒收銷燬，並經原審裁定准予宣告沒收銷燬確定，有
    臺灣高雄地方檢察署109年度毒偵字第826、1470號緩起訴處
    分書、本院110年度單禁沒字第119號裁定可憑，爰不於本案
    宣告沒收銷燬。至附表一編號4至6所示之物，依被告甲○○於
    警詢中所述均係供其施用甲基安非他命之用（見警一卷第20
    至21頁），顯與本案並無關聯，且復查無其他證據足資認定
    該等物品為本案犯罪之工具，亦均不予宣告沒收。
五、被告甲○○上訴駁回部分：　　　　
  ㈠原審認被告甲○○販賣第二級毒品甲基安非他命之犯行事證明
    確，審酌其名知毒品戕害他人身心之毒品，無視國家杜絕毒
    品之禁令，助長毒品氾濫，目的在牟取不法利益，犯後尚能
    坦承犯行，態度尚可，且販賣毒品之對象僅一人，販賣之價
    格及數量非鉅，而與毒品大盤或毒梟有異，惡性相對較輕；
    考量被告甲○○自陳高中肄業之智識程度，擔任搬運工，日薪
    約1,000元，離婚，1名未成年子女歸前妻監護，無須扶養他
    人之家庭經濟狀況等一切情狀（見原審一卷第105 頁、本院
    卷第145頁），量處有期徒刑3年8月。經核原判決關於被告
    甲○○此部分，認事用法並無違誤，量刑亦稱允當。
　㈡被告甲○○上訴意旨以原判決量刑過重，辯護人則以被告甲○○
    之自白並無補強證據各自指摘原判決不當。惟修正前毒品危
    害防制條例第4 條第2 項販賣第二級毒品罪，其法定刑為無
    期徒刑或7 年以上有期徒刑，得併科新臺幣1 千萬元以下罰
    金。依偵審自白之規定減輕其刑後，原有期徒刑部分，最低
    應量處有期徒刑3年6月，原審量處有期徒刑3年8月，難謂不
    當。其次，被告甲○○販賣毒品之證據，除經其自白在卷外，
    尚有Grindr對話紀錄在卷可資佐證，上開對話紀錄為自白以
    外獨立之證據，自足為補強證據，被告甲○○之辯護人認無補
    強證據，亦非可採。是被告甲○○關於罪刑部分之上訴，為無
    理由，其上訴應予駁回。
乙、檢察官對被告乙○○上訴駁回部分：
一、公訴意旨略以：乙○○基於販賣第二級毒品以營利之犯意，分
    別於附表二所示時間、地點，以附表二所示之金額販賣甲基
    安非他命予被告甲○○共6次。因認被告乙○○此部分均涉犯修
    正前毒品危害防制條例第4條第2項之販賣第二級毒品罪嫌等
    語。　
二、公訴意旨認被告乙○○涉有上開罪嫌，無非係以被告乙○○
　　之供述及附表二「證據」欄內所示之證據為主要論據。訊據
　　被告乙○○堅決否認有何販賣甲基安非他命犯行，辯稱：我
　　從來沒與被告甲○○交易過毒品等語。被告乙○○之辯護人
　　則以：附表二編號1部分，依卷內對話紀錄所示，是被告甲
　　○○要賣給被告乙○○；編號2部分，被告乙○○只是去被
　　告甲○○住處聊天，沒有談及毒品交易；編號3部分，監視
　　器所拍到之人不是被告乙○○；編號4部分，LINE通訊軟體
　　對話紀錄雖有討論毒品內容，但沒有談及交易毒品之訊息；
　　編號5及6部分，被告乙○○與被告甲○○談論之內容均為
　　威爾剛而非毒品等語，為被告乙○○辯護。　　
　三、經查：　　　
　  ㈠證人即共同被告甲○○於警偵訊及審理中固均證稱：被告乙○
      ○有於附表二各該編號所示時地，以各該編號所示之價格
      販賣各該編號所示重量之甲基安非他命給我，我是因為看
      到我與被告乙○○之對話內容，才對這幾次毒品交易有印象
      等語（見警一卷第49至55頁、偵一卷第232 至233 頁、原
      審一卷第91至96頁）。惟依卷內Grindr對話紀錄《即對話
      編號86至194》見警一卷第66至73頁）、LINE對話紀錄（見
      警一卷第42至48、88至91頁），固可見被告乙○○、甲○○有
      於109年3月2日談論不詳物品之漲跌，且於109年4月6日討
      論毒品價格，並於109年4月11日、同年5 月16日談及試用
      不詳物品之情，然始終未見被告乙○○、甲○○就毒品之種類
      、價格、數量等重要事項達成交易合意，或被告乙○○已向
      被告甲○○交付毒品及收受價金等情節。再者，就檢察官所
      提資為補強證據之監視器影像截圖（見警一卷第83至85頁
      ），亦僅能佐證被告乙○○曾於附表二編號1至3所示時間前
      往被告甲○○上址住處，無從據為認定被告乙○○曾於附表二
      各該編號所示時、地販賣甲基安非他命予被告甲○○，況被
      告乙○○並無犯罪前科，有其前案紀錄表可參。是就被告乙
      ○○本案被訴之犯行，卷內其他證據尚不足以補強被告甲○○
      指證之內容，應認被告乙○○被訴販賣甲基安非他命之罪證
      尚屬不足。
    ㈡檢察官所舉之證據，並未達通常一般人不致有所懷疑，而
      得以確信其為真實之程度，自難僅憑共同被告甲○○所為不
      利被告乙○○之供認及語意不明之對話，即為被告乙○○不利
      之認定，基於無罪推定之原則，自應為被告乙○○無罪判決
      之諭知。　
　四、原審認被告乙○○被訴於附表二所示時地販賣第二級毒品給
      共同被告甲○○部分之犯罪不能證明，而為其無罪之判決，
      於法並無不合。檢察官上訴意旨仍以：㈠購毒者甲○○與被
      告乙○○甚為交好，訴訟上立場並無衝突，並無誣指被告乙
      ○○理由或動機，且共同被告甲○○迭次在警偵查及審判中，
      一而再監視器影像檔案、GRINDR與LINE通信軟體對話譯文
      或擷圖作為回憶憑據後，堅定陳訴其記憶所及之犯罪構成
      要件事實，加以此等「監視器影像檔案、GRINDR與LINE通
      信軟體對話譯文或擷圖」等佐證，要難認為被告乙○○被訴
      販賣第二級毒品部分之事證，係僅憑購毒者片面所為買受
      毒品之指證之情形。㈡販賣毒品係違法行為，非可公然為
      之」，在諸多審判實務上，除了極少數之例外情形可見被
      告肆無忌憚地在通訊對話中明目張膽地交待犯罪之細節外
      ，涉案當事人中對於與毒品交易相關之標的物如毒品品項
      、數量及價金等，現實中更常見其等或者依賴相互間彼此
      認知之默契、或寧可見面交易時當面詳談、或在雙方當事
      人間可以溝通的隱晦用語，均足以完成毒品之交易等語，
      原判決未慮及此，而為被告乙○○無罪之判決，顯然不當。
　五、按販賣毒品案件，購毒者所稱向某人買受毒品之指證，不
      得作為有罪判決之唯一證據，仍須調查其他必要之證據，
      以察其是否與事實相符。良以購毒者供出毒品來源，因而
      查獲其他正犯或共犯者，法律規定得減輕或免除其刑，其
      有為邀輕典而為不實之陳述之可能，是購毒者供述之憑信
      性本不及於一般人，則其所證向某人購買毒品之供述，必
      須有補強證據，以擔保其供述之真實性。所謂補強證據，
      係指購毒者之指證外，其他足以證明其關於毒品交易供述
      真實性之別一證據而言，必須與毒品交易之供述具有相當
      程度之關聯性，足使一般人對其供述無合理之懷疑存在，
      而得確信其為真實者，始足當之。倘以販毒及購毒者間對
      話之通訊監察譯文作為購買毒品者所指證販賣毒品犯罪事
      實之補強證據，必須其等之對話內容，依社會通念足以辨
      別明白其所交易標的物之毒品品項、數量及價金，始為相
      當，否則對於語意隱晦不明，無從判斷與毒品交易具相當
      程度關聯性之對話，即令指證者證述該等對話內容之含意
      即係交易毒品，本身仍屬購毒者單方之指證，尚不足作為
      其所述犯罪事實之補強證據（最高法院102 年度台上字第
      1686號刑事判決意旨參照）。
　六、經查：㈠被告乙○○被訴販賣附表二所示第二級毒品給本案
      共同被告甲○○之案件，檢察官固提出共同被告甲○○之指證
      ，然如前所述，尚須有補強證據，否則仍難單憑共同被告
      甲○○片面之指述，即為被告乙○○不利之認定，而檢察官所
      提出之GRINDR與LINE通信軟體對話譯文或擷圖，從形式上
      觀之，縱或偶有提及毒品之情形，然究竟係轉讓或販賣或
      單純提及，單獨觀之，均屬不能證明，與共同被告甲○○之
      證述合併觀察，亦不能補強共同被告甲○○之指訴。㈡關於
      監視器影像檔案頂多亦僅能證明被告乙○○有前往共同被告
      甲○○之住所，亦無從補強共同被告甲○○之指訴，至於毒品
      販賣實務鮮有買賣雙方於通訊中提及毒品販賣固然係實情
      ，然被告本受無罪推定，且不能因此而減輕檢察官之舉證
      責任，綜合上開說明， 檢察官對被告乙○○販賣毒品案件
      所舉之證據，既尚未超過一般人均不致有懷疑而得確信為
      真實之程度，只能為其無罪之判決，檢察官此部分之上訴
      為無理由，應予駁回。　　　
據上論結，應依刑事訴訟法第368條、第369 條第1 項前段、第3
64 條、第299 條第1 項前段，判決如主文。
本案經檢察官王朝弘提起公訴，檢察官鍾忠孝到庭執行職務。
中　　華　　民　　國　　111 　年　　6 　　月　　9 　　日
                  刑事第四庭    審判長法  官  黃建榮
                                      法  官  任森銓
                                      法  官  李嘉興
以上正本證明與原本無異。
檢察官對被告周廷釣部分之上訴須符合刑事妥速審判法之規定。
檢察官及被告甲○○如不服本判決關於被告甲○○部分，應於判決送
達後20日內向本院提出上訴狀，其未敘述理由者並應於提出上訴
狀後20日內向本院補提理由書（應附繕本）。
中　　華　　民　　國　　111 　年　　6 　　月　　9 　　日
　　　　　　　　　　　　　　　　　　　書記官  賴梅琴
附錄刑事妥速審判法第9條
除前條情形外，第二審法院維持第一審所為無罪判決，提起上訴
之理由，以下列事項為限：
一、判決所適用之法令牴觸憲法。
二、判決違背司法院解釋。
三、判決違背判例。
刑事訴訟法第377條至第379條、第393條第1款規定，於前項案件
之審理，不適用之。

附表一：

編號 扣案物名稱 數量╱重量  1 三星手機 1 支（門號：0000000000；IMEI：000000000000000000 、000000000000000000 ）  2 甲基安非他命 1 包（毛重0.38公克）  3 同上 1 包（毛重1.89公克）  4 吸食器 1 組  5 磅秤 1 臺  6 夾鏈袋 1 包 


附表二：

編號 交易對象 販賣時、地、價錢及重量    證   據  1 甲○○ 109 年3 月4 日0 時10分許高雄市○○區○○○路000號14樓之9以9,000 元購買甲基安非他命1 包（重量1 錢） 1.甲○○筆錄 2.監視器影像 3.GRINDR、LINE對話紀錄  2 甲○○ 109 年3 月9 日17時15分高雄市○○區○○○路000號14樓之9以9,000 元購買甲基安非他命1 包（重量1 錢） 1.甲○○筆錄 2.監視器影像 3.GRINDR、LINE對話紀錄  3 甲○○ 109 年3 月17日22時35分許高雄市○○區○○○路000號14樓之9以8,000元購買甲基安非他命1 包（重量1 錢） 1.甲○○筆錄 2.監視器影像  4 甲○○ 109 年4 月6 日16時30分許高雄市○○區○○○路000號14樓之9以4,500 元購買甲基安非他命1 包（重量半錢） 1.甲○○筆錄 2.LINE對話截圖  5 甲○○ 109 年4 月11日22時30分許高雄市○○區○○○路000號14樓之9以4,500元購買甲基安非他命1 包（重量半錢） 1.甲○○筆錄 2.LINE對話截圖  6 甲○○ 109 年5 月16日23時30分許高雄市○○區○○○路000號14樓之9以5,000 元購買甲基安非他命1 包（重量半錢） 1.甲○○筆錄 2.LINE對話截圖 
附錄本判決論罪科刑法條：
修正前毒品危害防制條例第4 條第2 項：
製造、運輸、販賣第二級毒品者，處無期徒刑或7 年以上有期徒
刑，得併科新臺幣1 千萬元以下罰金。